---
title: "Teste Prático"
author: "André Filipe Gomes Silvestre"
date: "`r Sys.Date()`"
output: pdf_document
---

```{r setup, include=FALSE}
knitr::opts_chunk$set(echo = TRUE)
```

# GRUPO A (6 valores)

Devido às condições económicas de um determinado país, onde a subida de preços está a retirar poder de compra às famílias, uma determinada associação conseguiu angariar o apoio de três grandes grupos de distribuição (A, B e C) para fornecimento de frescos (a integrar cabazes básicos que serão entregues pela associação às famílias do programa de apoio). 

Um dos voluntários está encarregue de monitorizar a qualidade dos pacotes de produtos frescos entregues, e classifica os pacotes de produtos em duas categorias: 
    1 - para entrega às famílias e 
    0 - para compostagem.


Assim, cada pacote pode ser classificado segundo duas vertentes: Origem (A, B ou C) e Estado (1 ou 0). 

Considere então a experiência aleatória que consiste em observar um pacote de frescos e proceder a esta dupla classificação (origem, estado).


## a)

Construa um dataframe que contenha todos os possíveis resultados da experiência aleatória descrita. (Mostre o df)

## b)

Do histórico, sabe-se que as proporções de pacotes de frescos em condições de serem entregues às famílias variam segundo o distribuidor. Os registos do mês anterior apontam para **pe_a%**, **pe_b%** e **pe_c%** as percentagens de pacotes enviados para compostagem, com origem em, respetivamente, A, B ou C. 

Sabe-se ainda que o grupo C é responsável por 20% do apoio à associação, sendo o restante apoio dado, em partes iguais, pelos grupos A e B. 

Com base nesta informação, adicione ao dataframe que construiu na alínea anterior uma coluna, “prob”, com a probabilidade de ocorrência de cada um dos resultados. (mostre o df)


## c)

Obtenha uma simulação de **nreplica** observações da experiência aleatória descrita, que respeite as condições de ocorrência indicadas. 

Obtenha a tabela de classificação cruzada (origem, estado) para essa simulação, quer com frequências absolutas, quer com frequências relativas.

---

```{r }
# 1.
nreplica <- 104532

# 2.
pe_a <-2
pe_b <-3
pe_c <-5

# 3.
npac <- 104532 %/% 2000

# 4.
nvis <- ceiling(1.5*104532)
```


# GRUPO A. Resolução

## a)

Cada pacote pode ser classificado segundo duas vertentes: Origem (A, B ou C) e Estado (1 ou 0). 

Logo, 

```{r}
origem <- c("A","B","C")
estado <- c("1","0")

# Resultados Possíveis da experiência aleatória descrita
esp_res <- expand.grid(origem,estado)
origem_estado<- data.frame(esp_res)
```

## b)

- *Do histórico, sabe-se que as proporções de pacotes de frescos em condições de serem entregues às famílias variam segundo o distribuidor. Os registos do mês anterior apontam para* **pe_a%**, **pe_b%** e **pe_c%** *as percentagens de pacotes enviados para compostagem, com origem em, respetivamente, A, B ou C.* 

- *Sabe-se ainda que o grupo C é responsável por 20% do apoio à associação, sendo o restante apoio dado, em partes iguais, pelos grupos A e B.*


Sabendo que o **Teorema da Probabilidade Total** é:

$$P\left[B\right]=\sum_{i=1}^{n}{P\left[B\middle| A_i\right]\times P\left[A_i\right]}=\ \sum_{i=1}^{n}P\left[{B\cap A}_i\right]$$

e aplicando a **Fórmula de Bayes**,

$$P\left[A_j|B\right]=\frac{P\left[B\middle| A_j\right]\times P\left[A_i\right]}{\sum_{i=1}^{n}{P\left[B\middle| A_i\right]\times P\left[A_i\right]}}\ =\ \frac{P\left[B\cap A_j\right]}{P\left[B\right]}$$

Com base nesta informação, o dataframe com a coluna "prob”, com a probabilidade de ocorrência de cada um dos resultados e dada por:

```{r}
p_A <- (1 - 0.2) /2 
p_B <- (1 - 0.2) /2
p_C <- 0.2

p_A_sabendo_0 <- pe_a/100
p_B_sabendo_0 <- pe_b/100
p_C_sabendo_0 <- pe_c/100

origem_estado$prob <- c(p_A -(p_A*p_A_sabendo_0), p_B -(p_B*p_B_sabendo_0), p_C -(p_C*p_C_sabendo_0), p_A*p_A_sabendo_0, p_B*p_B_sabendo_0, p_C*p_C_sabendo_0 )
origem_estado
```



## c)

Obtenha uma simulação de **nreplica** observações da experiência aleatória descrita, que respeite as condições de ocorrência indicadas. 

Obtenha a tabela de classificação cruzada (origem, estado) para essa simulação, quer com frequências absolutas, quer com frequências relativas.

```{r eval=FALSE}
# library(crosstable)
# library(dplyr)

# Simulação
# Origem <- sample(origem, nreplica, replace = TRUE, prob = c(p_A ,p_B ,p_C)) 
# Estado <- sample(estado, nreplica, replace = TRUE, prob = c(sum(origem_estado$prob[4:6]),
#                                                             sum(origem_estado$prob[1:3])))

# simul <- data.frame(Origem, Estado)

# crosstable(simul, Estado, by=Origem) %>%
#   as_flextable(keep_id=FALSE)

# ------------------------------- Correção TC ---------------------------------- 
linhas<-sample(1:nrow(origem_estado),size=nreplica,replace=TRUE,prob=origem_estado$prob)
simul<-origem_estado[linhas,]
tab1<-xtabs(~simul$Var1+simul$Var2)
knitr::kable(tab1, format="markdown", digits=3)

knitr::kable(round(prop.table(tab1)*100,1), format="markdown", digits=3)
```

\newpage

## GRUPO B (6 valores)
Uma determinada empresa é especialista na recolha de preços. Esta empresa recolhe preços e tem dois serviços principais: divulgação de preços para comparações online e fornecimento de pacotes de preços a especialistas que analisam a inflação. 

Para a divulgação de preços para comparações online, a empresa usa um site. 

Sabe-se que o valor que a empresa recebe, em euros, por cada visita ao site segue uma distribuição normal com valor médio 0.5 € e variância 0.2. 

Já relativamente aos pacotes de preços fornecidos a especialistas, a empresa sabe que o valor que recebe por cada pacote fornecido, em euros, segue uma distribuição normal de valor médio 500 e variância 100.

Considere que em certo mês, m, a empresa tem **nvis** visitas e vende **npac** pacotes de preços.

### a. 
Calcule os parâmetros caracterizadores da variável Xm – valor recebido no mês m. Represente graficamente a função densidade de $X_m$.

### b. 
Calcule o quantil de probabilidade 0.9 dessa distribuição. Represente a área em causa no gráfico.

### c. 
Gere **nreplica** observações aleatórias da variável Xm e use essa simulação para obter um valor aproximado para o quantil referido na alínea anterior.

---

## GRUPO B. Resolução

Seja

> $X -$ divulgação de preços para comparações online

>> X tem valor médio 0.5 € e variância 0.2.

$$X \sim N(\mu=0.5 ,\sigma=\sqrt{0.2} )$$


> $Y -$fornecimento de pacotes de preços a especialistas que analisam a inflação

>> Y tem valor médio 500 e variância 100

$$Y \sim N(\mu=500 ,\sigma=\sqrt{100}=10 )$$

### a)


Considere que em certo mês, $m$, a empresa tem *nvis* visitas e vende *npac* pacotes de preços.

Os parâmetros caracterizadores da variável $X_m –$ valor recebido no mês $m$. 
Represente graficamente a função densidade de $X_m$.

Pelo **TAN** conseguimos deduzir $X_m$ 

```{r out.width="70%", fig.align='center'}
miuXm <- nvis*0.5 + npac*500
sigmaXm <- sqrt(nvis*0.2 + npac*10)

eixo_x<-c(miuXm - 4* sigmaXm, miuXm + 4* sigmaXm)
eixo_y<-c(0,dnorm(miuXm,miuXm,sigmaXm))

# Preparar o Espaço
plot(1,
     xlim = eixo_x, ylim = eixo_y,
     type = "n",
     main = "Função de Densidade de Xm",
     ylab = "f.d.p", xlab = "",frame.plot=FALSE)

# Add x and y-axis lines
abline(h = 0 , col="grey")
abline(v = miuXm, col="grey")

# Desenhar a Função
curve(dnorm(x,miuXm,sigmaXm),
      from = eixo_x[1], to = eixo_x[2],
      n = 1000,
      col = "darkblue",
      lwd = 2,
      add=TRUE)
```


## b. 

Calcule o *quantil de probabilidade 0.9* dessa distribuição. Represente a área em causa no gráfico.

```{r out.width="70%", fig.align='center'}
qnorm_0.9 <- qnorm(0.9,miuXm,sigmaXm)
qnorm_0.9

# Sombrear
miuXm <- nvis*0.5 + npac*500
sigmaXm <- sqrt(nvis*0.2 + npac*10)

eixo_x<-c(-4,4)* sigmaXm + miuXm
eixo_y<-c(0,dnorm(miuXm,miuXm,sigmaXm))

# Preparar o Espaço
plot(1,
     xlim = eixo_x, ylim = eixo_y,
     type = "n",
     main = "Função de Densidade de Xm",
     ylab = "f.d.p", xlab = "",frame.plot=FALSE)

# Add x and y-axis lines
abline(h = 0 , col="grey")
abline(v = miuXm, col="grey")

# Desenhar a Função
curve(dnorm(x,miuXm,sigmaXm),
      from = eixo_x[1], to = eixo_x[2],
      n = 1000,
      col = "darkblue",
      lwd = 2,
      add=TRUE)

# Sombrear a área
x1 <- seq(qnorm_0.9,eixo_x[2],0.01)
y1 <- dnorm(x1,miuXm,sigmaXm)       

coord_x <- c(qnorm_0.9,x1,eixo_x[2])
coord_y <- c(0,y1,0)

polygon(coord_x,coord_y,col='#0047ab',border = NULL)
```


## c.

Gere *nreplica* observações aleatórias da variável $X_m$ e use essa simulação para obter um valor aproximado para o quantil referido na alínea anterior.

```{r}
simul_1 <- rnorm(nreplica,miuXm,sigmaXm)

quantile(simul_1,0.9)
```


\newpage

## GRUPO C (5 valores)

Considere os dados em "Estudo_Oculos_Sol.rds", utilizados nos últimos TPC. 

### a. 
Obtenha uma coluna adicional no dataframe que tenha o valor “Sup” caso o nível educacional seja “Tertiary” e “No Sup” caso contrário.

### b. 
Teste se os dois grupos acima definidos diferem quanto à importância concedida, em termos médios, à Qualidade dos óculos de sol. 

### c. 
Teste se existe relacionamento entre ter ou não nível de educação superior (a variável que criou em a) e a possibilidade de vir a comprar óculos RB (will_buy_RB). Caso o relacionamento seja significativo, obtenha uma representação gráfica adequada.

---

## GRUPO C. Resolução

Considerando a base de dados "Estudo_Oculos_Sol.rds", utilizados nos últimos TPC. 

```{r}
# Leitura do ficheiro Estudo_Oculos_Sol.rds
bd_oculos_sol <-readRDS("Estudo_Oculos_Sol.rds")
```


### a. 
Obtenha uma coluna adicional no dataframe que tenha o valor “Sup” caso o nível educacional seja “Tertiary” e “No Sup” caso contrário.


```{r}
# a)
# library(dplyr)
# 
# bd_oculos_sol <- bd_oculos_sol %>%
#   mutate(exercicio_a = ifelse(bd_oculos_sol$educ == "Tertiary", "Sup", "NoSup"))

# bd_oculos_sol

# ------------------------------- Correção TC ---------------------------------- 
bd_oculos_sol$exercicio_a<-ifelse(bd_oculos_sol$educ == "Tertiary","Sup","NoSup")
```


# b. Teste de Hipóteses Paramêtrico 

Teste se os dois grupos acima definidos diferem quanto à importância concedida, em termos médios, à Qualidade dos óculos de sol. 

podemos definir as hipóteses como:

- $H_0: \mu_{sup}\ = \mu_{no\;sup}\;\; \Leftrightarrow \;\;mu_{sup}-\mu_{no\;sup} = 0$ (hipótese nula)

- $H_1: \mu_{sup} \ne \mu_{no\;sup}\;\; \Leftrightarrow \;\;mu_{sup}-\mu_{no\;sup} \ne 0$ (hipótese alternativa)


Pelo que, sendo $n_1+n_2= `r nrow(bd_oculos_sol)` >30$ e não conhecendo $\sigma^2$, mas assumindo que são iguais, a $VF$ a usar é 

$$VF=\frac{\left({\bar{X}}_1-{\bar{X}}_2\right)-\left(\mu_1-\mu_2\right)_0}{\sqrt{\frac{1}{n_1}+\frac{1}{n_2}}\sqrt{\frac{{\left(n_1-1\right)s}_1^{\prime2}+{\left(n_2-1\right)s}_2^{\prime2}}{n_1+n_2-2}}}  \sim t_{(n_1+n_2-2)}$$

```{r}
# b)
significancia = 0.05

# -------------------------- Através do t.test --------------------------
teste2 <- t.test(bd_oculos_sol$Quality ~ bd_oculos_sol$exercicio_a,
                 alternative = "two.sided", 
                 mu = 0, 
                 conf.level = 1- significancia,
                 var.equal = TRUE)
teste2
```

\newpage

# c. Teste do Qui-Quadrado ($\chi^2$) 

Teste se existe relacionamento entre ter ou não nível de educação superior (a variável que criou em a) e a possibilidade de vir a comprar óculos RB (*will_buy_RB*). Caso o relacionamento seja significativo, obtenha uma representação gráfica adequada.


### Hipóteses em teste + Estatística de teste

X - Educação (variável *educ*)

Y - Poder vir a comprar *SoleMio* (variável *Will_buy_RB*)

### Hipóteses em teste

> $H_0:$ O nível de educação é independente da possibilidade de vir a comprar óculos RB 

> $H_1:$ Existe relacionamento entre ambos

ou, teoricamente,

> $H_0:\forall(i, j) \in\{1: r\} \times\{1: c\}: p_{i j}=p_{i .} \times p_{. j}$

> $H_1: \exists(i, j) \in\{1: r\} \times\{1: c\}: p_{i j} \neq p_{i .} \times p_{\cdot j}$

### Teste Qui-Quadrado

**Estatística de teste**

$$E T=\sum_{i=1}^3 \sum_{j=1}^3 \frac{\left(o_{i j}-e_{i j}\right)^2}{e_{i j}} \; \dot\sim \; \chi_{(r-1)(c-1)}^2$$

Sendo ambas variáveis fatores, o estudo do relacionamento entre elas será feito através da análise do respetivo
cruzamento (tabela de contingência), com a subsequente aplicação do **Teste Qui-quadrado de Pearson**.

```{r}
tab1<-table(bd_oculos_sol$educ, bd_oculos_sol$Will_buy_RB)  # crosstabs freq abs

teste<-chisq.test(tab1)
teste
```

> Como $p-value = `r teste$p.value` > \alpha$ de referência ($\alpha=0.05$), então não se rejeita a $H_0$.

Logo, não existem divergências significativas entre as frequências observadas e as frequências esperadas (ou seja, o que esperaríamos observar numa situação de independência).

---


## Correção TC

```{r}
tab1<-table(bd_oculos_sol$educ, bd_oculos_sol$exercicio_a)  # crosstabs freq abs

teste_certo<-chisq.test(tab1)
teste_certo
```

- Utilizando a variável que criou em a)


> Como $p-value = `r teste_certo$p.value` < \alpha$ de referência ($\alpha=0.05$), então rejeita-se a $H_0$.

Logo, existem divergências significativas entre as frequências observadas e as frequências esperadas (ou seja, o que esperaríamos observar numa situação de independência).

Estas divergências podem ser observadas pelos seguintes gráficos

```{r include=FALSE}
# Frequências relativas com margens
tab1_prop <- prop.table(tab1) # freq relativas
tab1_propsum <- addmargins(tab1_prop, FUN = sum)
tab1_byEduc <- prop.table(tab1,margin = 1)

# para gráfico tem de ser em coluna
tab1_byEduc_col<-t(tab1_byEduc)
tab1_byEduc_col_propsum <- addmargins(tab1_byEduc_col, FUN = sum)
```


```{r out.width='48%', fig.show='hold', fig.align='center'}
cores<-c('#ff4040','#2e8b57')

# preparar a área
plot(1,               
     xlim = c(0,2.5), ylim = c(0,1), 
     type = "n",                           # vazio
     main = "Gráfico Educ por Will_buy_RB",     # título
     ylab = "", xlab = "",                 # sem nomes
     xaxt = "n")                           # sem marcas eixo x


barplot(tab1_byEduc_col,              # att dados org em colunas       
        col =cores,                   # cores a usar
        width = 0.45,                  # largura das barras
        add=TRUE)                     # para dar espaço p legenda
        
legend("topright",
       legend = rownames(tab1_byEduc_col),
       pch = 15,
       col = cores)

# Representação gráfica - Will_buy_RB por Educ ------------------------------------
# preparar a área
tab1_by_Will_buy_RB <- prop.table(tab1,margin = 2)

cores<-c("#0047ab","#5f9ea0","#ed872d", "#954535")
plot(1,               
     xlim = c(0,2.5), ylim = c(0,1), 
     type = "n",                         # vazio
     main = "Gráfico Will_buy_RB por Educ",   # título
     ylab = "", xlab = "",               # sem nomes
     xaxt = "n")                         # sem marcas eixo x


barplot(tab1_by_Will_buy_RB,             # att dados org em colunas       
        col =cores,                      # cores a usar
        width = 0.8,                     # largura das barras
        # para dar espaço p legenda
        add=TRUE)

legend("topright",
       legend = rownames(tab1_by_Will_buy_RB),
       pch = 15,
       col = cores)
```
```

