---
title: 'TPC 4: Variáveis Aleatórias - Turma 1 (+ 2)'
output: pdf_document
---

```{r setup, include=FALSE}
knitr::opts_chunk$set(echo = TRUE)
```

## André Filipe Gomes Silvestre Nº104532 CDB1

---

## Exercício (Turma 2)

Um analista político acredita que a privatização de alguns sectores estratégicos no domínio do sector público é um tema polémico e afirma que somente 40% dos indivíduos têm uma opinião favorável.

Se um entrevistador conseguir contactar 200 pessoas numa semana qual a probabilidade de encontrar mais de 100 indivíduos com opinião favorável às privatizações, se o analista tiver razão quanto à incidência de opiniões favoráveis?

Calcule esta probabilidade:

- **i)** de forma exata, recorrendo a uma função r apropriada;
- **ii)** de forma aproximada, através de uma simulação com 10000 repetições.

## Resolução

> **X -** número de pessoas em 200 que têm opinião favorável

$$p = P[sucesso] = P[ter\;opinião\; favorável] = 0.4$$

$$X \sim Bi(n = 200 , p = 0.4)$$

Pretende-se $P[X > 100] = 1 - P[X \le 100]$

**Opção i):**

```{r}
quantos<-200
prob1<-0.4
prob_1i<-pbinom(100,quantos,prob1,lower.tail = FALSE)
round(prob_1i,4)
```


**Opção ii):**

```{r}
simula1<-rbinom(10000,size=quantos,prob = prob1)
mean(simula1>100)
```


\newpage

# TPC 4 (Turma 1)

## Exercício

### 1. 

Considere que a procura diária, num certo supermercado, do novo artigo de limpeza, $X$, lançado no mês passado pela empresa TudoBrilha, pode ser modelizada através de uma variável aleatória com distribuição de Poisson de média 3,1.

a) Qual a probabilidade de, num dia, a procura de $X$ ser no máximo 3?

b) Qual a probabilidade de, numa semana (7 dias) a procura ser no mínimo 22?

c) Qual a probabilidade de, em 7 dias, ocorrerem no máximo 4 dias onde a procura diária é no máximo 3?

**Em cada alínea**

1. Defina teoricamente a variável aleatória de interesse
2. Especifique teoricamente o modelo probabilístico em causa
3. Explicite teoricamente a probabilidade pedida
4. Calcule a probabilidade pedida, recorrendo a funções R apropriadas.

### 2. 

Certa fábrica possui um depósito de combustível que é completamente atestado no primeiro dia de cada mês. O volume de combustível (em milhões de litros) consumido mensalmente nessa fábrica é uma variável aleatória com a seguinte função densidade: $f(x)=3(1-x)^2, \quad 0<x<1$.

a) Represente graficamente a função densidade indicada.

b) Qual a probabilidade de, em certo mês, o consumo se situar entre 0,2 e 0,8 milhões de litros?

c) Calcule o consumo médio mensal.

- **Dica:** recorra à função *integrate* do R sempre que necessário.

---

\newpage

## 1. Resolução

Primeiramente, formalizamos o modelo de *Poisson* a estudar.

Assim, seja **$X \sim$** procura diária, num certo supermercado, do novo artigo de limpeza, $X$, lançado no mês passado pela empresa TudoBrilha,

podemos definir como sendo 

$$X \sim Po(\lambda = 3,1)$$

Logo,

$$f(x)=\frac{e^{-3,1} 3,1^x}{x !}$$

#### a)

Sendo probabilidade de, num dia, a procura de $X$ ser no máximo 3, dada por $P[X \le 3]$

e seja $\lambda_X = 3,1$ - em média, 3.1 unidades do produto são procurados em 1 dia

Assim sendo, a probabilidade solicitado pode ser obtido por:

```{r}
round(ppois(3, lambda = 3.1),4)
```

---

#### b)

Seja $X_2 -$ Procura semanal (7 dias), num certo supermercado, do novo artigo de limpeza da TudoBrilha

A probabilidade de, numa semana a procura ser no mínimo 22, é dada por $P[X_2 \ge 22]$

$$\begin{array}{ll}
                  1 (dia) 	\cdots\cdots 3.1 (produtos) \\
                  7 (dias) 	\cdots\cdots \lambda_{X_2} (produtos) \\
\end{array}$$

Logo, $lambda_{X_2} =$ `r 3.1*7/1` - em média, 21.7 unidades do produto são procurados em 1 semana (7 dias)

(**TC** - Pela proporcionalidade de efeitos, $\lambda_2 = 7 \times 3.1 = 21.7$)

Assim sendo, a probabilidade solicitado pode ser obtido por:

$$P[X_2 \ge 22] = 1 - P[X_2 < 22] = 1 - P[X_2 \le 21]$$

```{r}
# 1 - ppois(21, lambda = 21) OU
round(ppois(21, lambda = 21.7, lower.tail = FALSE), 4)
```

\newpage

### c)

Seja $X_3 -$ Número de dias, em 7, onde a procura é no máximo 3

A probabilidade de, em 7 dias, ocorrerem no máximo 4 dias onde a procura diária é no máximo 3, simbolicamente representado por $P[X_3 \le 4]]$

```{r}
# Parâmetros de Z - n=7 (dias) e p = ? 

#(Probabilidade de, em 7 dias, a procura diária é no máximo 3)
p_X1 <- ppois(3, 3.1)  
p_X1                     # a)
```

onde 

$$X_3 \sim Bi(n=7, p=0.625)$$

Assim sendo, a probabilidade solicitado pode ser obtido por:

```{r}
pbinom(4, size = 7, prob = p_X1)
```

---

\newpage

## 2. Resolução

$$f(x)=   \left \{
            \begin{array}{ll}
                  3(1-x)^2 & 0<x<1 \\
                  0 & outros.valores \\
\end{array} 
\right.$$

### a)

> **X -** Consumo mensal de combustível (milhões $m^3$)

```{r}
#Em primeiro lugar definir a função
fx = function(x){(x< 0)*0 +(0<=x & x<=1)*(3*(1-x)^2)+(x>1)*0}
``` 

```{r fig1, fig.align='center',out.width="80%"}
# Criar o gráfico em causa
# curve(f_x,n=10001,from=0,to=1) OU
plot(fx, -0.5, 1.5,xlim=c(-0.5,1.5),n=1001)
```

### b)

$$P[0.2 < X < 0.8] = \int_{0.2}^{0.8}f(x)dx$$

```{r fig2, fig.align='center',out.width="80%"}
curve(fx,n=10001,from=-0.5,to=1.5, main="P[0.2<X<0.8]")

#Para vermos graficamente a área em causa
points(x = c(0.2,0.8,0.8,0.2),
       y = c(0,0,fx(0.8),fx(0.2)),
       pch = 16,
       col = "red")

pontos<- seq(0.2,0.8,0.01)
cord.x <- c(0.2,pontos,0.8)
cord.y <- c(0,fx(pontos),0)
polygon(cord.x,cord.y,col='gold')

#A probabilidade pedida usando a função **integrate**:
prob <- integrate(fx, 0.2, 0.8, abs.tol = TRUE)
prob$value
```


### c)

$$E[X] =\int_{0}^{1}f(x)dx$$

```{r}
# Para sabermos o consumo médio mensal, calculamos o E(X)

# Temos que criar uma nova função dado que, para calcular o valores esperado, precisamos 
# de ter o x a multiplicar pela função:
xf_x <- function(x){(x< 0)*0 +(0<=x & x<=1)*(x*(3*(1-x)^2))+(x>1)*0}


# Depois disto podemos calcular o integral da nova função para ter o valor esperado:
E_X=integrate(xf_x, 0, 1)
round(E_X$value, 4)
```

> Logo o consumo médio mensal é de **`r E_X$value`** milhões de litros de combustível.