---
title: 'TPC 7: Parametrização dos Modelos - Turma 1'
output: pdf_document
---

```{r setup, include=FALSE}
knitr::opts_chunk$set(echo = TRUE)
```

## André Filipe Gomes Silvestre Nº104532 CDB1

---

## Exercício

Num inquérito sobre óculos de sol foram colocadas várias questões aos inquiridos. Para além de características sociodemográficas (sexo, idade e nível de educação), perguntou-se o tipo de óculos de sol que possuíam, quando tinham sido adquiridos, onde tinham sido adquiridos, quanto tinham custado e se eram da marca SoleMio(SM/RB).

Para além destas questões, ainda foram colocadas outras que originaram a construção de um conjunto de indicadores, cada um numa escala contínua de 0 a 10 – fatores que influenciam a compra de óculos de sol.

Para este TPC, irão apenas analisar duas questões: **1.** O indicador “Importância da Publicidade e Marketing na compra de óculos de sol” – variável *Pub.Mk*; e, **2.** a questão “*are_RB*”, que indica se os óculos são ou não da marca *SoleMio*.

1. Pretende-se estimar a importância média concedida à Publicidade e Marketing (variável *Pub.Mk*) enquanto fator de influência na compra de óculos de sol, através de um intervalo de confiança apropriado, a 99% de confiança.

> Passos a seguir:

> 1. Definir a variável em estudo
> 2. Identificar o parâmetro a estimar
> 3. Escolher a variável fulcral conveniente para a estimação
> 4. Identificar o intervalo teórico (estimador)
> 5. Calcular os valores amostrais necessários
> 6. Construir o intervalo concreto (estimativa)
> 7. Interpretar o intervalo obtido.

2. Repetir os passos 1 a 7 acima descritos para estimar a proporção de pessoas que possuem óculos da marca *Solemio* (variável *are_RB*).


---

\newpage

# 1. Resolução

```{r}
# Leitura do ficheiro Estudo_Oculos_Sol.rds
bd_oculos_sol <-readRDS("Estudo_Oculos_Sol.rds")
```

No caso em estudo, a Variável Aleatória em estudo é 

> **X -** Importância concedida, pelos inquiridos, à Publicidade e Marketing (variável *Pub.Mk*) enquanto fator de influência na compra de óculos de sol.

- O parâmetro a estimar é $\mu$

- Nível de confiança a considerar: $99\%$

Dada que a amostra tem dimensão $n=$ `r nrow(bd_oculos_sol)` e não de conhece o desvio-padrão da distribuição ($\sigma$), podemos concluir que a **Variável Fulcral** a usar é

$$VF=\frac {\overline X - \mu}{\frac{S'}{\sqrt{n}}}  \sim N{(0,1)}$$
```{r, out.width="30%", fig.align='center'}
# Dimensão da Amostra
n<-length(bd_oculos_sol$Pub.Mk)
n<-nrow(bd_oculos_sol) # Alternativa

# Preparar o espaço
conf<-0.99                   # nível de confiança
cauda<-1-conf                # peso das caudas - alpha
q<- qnorm(conf+cauda/2)      # quantil apropriado

lim_x<-c(-q-0.5,q+0.5)
lim_y<-c(0,dnorm(0))

  plot(1, 
     xlim = lim_x, 
     ylim = lim_y,
     type = "n", 
     ylab = "f.d.p", xlab = "")

# Add x and y-axis lines
abline(h = 0, col="grey")
abline(v = 0, col="grey")

# Desenhar a função
# A função a incluir será a densidade de probabilidade
curve(dnorm(x),
      from =lim_x[1], to = lim_x[2],
      col = "darkblue",
      lwd = 2,
      add=TRUE)

# Marcar a área pretendida
pontos_x<-seq(-q,q,0.01)
pontos_y<-dnorm(pontos_x)
cord.x <- c(-q,pontos_x,q)
cord.y <- c(0,pontos_y,0)
polygon(cord.x,cord.y,col='lightblue')
text(x=0,
     y=max(cord.y)/5,
     labels="0.99",
     col="#004953",
     adj=0.5,cex=1.8, font=2)
```


Para IC a **99%**, o erro de estimação será então $erro = z \frac{S'}{\sqrt{(n)}}$, onde $z$ é o quantil de probabilidade $`r conf+cauda/2`$ de uma $N(0,1)$ (pelo TLC), $\sigma$ não conhecido e $n$, dimensão da amostra, é elevada $n= `r nrow(bd_oculos_sol)`$.

Fazendo a partir da *Normal*, o quantil a considerar será $z:P[-z < Z < z]=0.99$, ou seja $z:P[Z < z]=0.995$, dado por $qnorm(0.995) = 2.5758$.


$$P\left[\bar{X}-\frac{`r conf+cauda/2`}{\sqrt{n}} S'<\mu<\bar{X}+\frac{`r conf+cauda/2`}{\sqrt{n}} S' \right]=0,99$$

Logo o o intervalo **teórico** (estimador) é dado por

$${]I_{0.99}[_{\mu}}\;\;=\;\; \bar{X} \;\pm\;erro\;\; =\;\; \bar{X} \;\pm\;\frac{`r round(q,3)`}{\sqrt{n}} S' \;\; =\;\; \left]\;\bar{X} - \; `r round(q,3)`\;\frac{S'}{\sqrt{n}}\;\;,\;\; \bar{X} \;+\; `r round(q,3)`\; \frac{S'}{\sqrt{n}} \right[$$

Pelo que o intervalo **concreto** (estimativa) será:

```{r}
media<-mean(bd_oculos_sol$Pub.Mk)       # média da variável
dp<-sd(bd_oculos_sol$Pub.Mk)            # desvio-padrão da variável
erro<-q*dp/sqrt(nrow(bd_oculos_sol))    # erro amostral
LB<-media-erro                          # limite inferior do IC
UB<-media+erro                          # limite superior do IC
round(c(LB,UB),4)
```

O IC será então ${]I_{0.99}[_{\mu}}^{*}=]`r round(LB,2)`,`r round(UB,2)`[$.

> Com 99% de confiança podemos inferir que a verdadeira importância média dada pelos inquiridos à Publicidade e Marketing (variável *Pub.Mk*) enquanto fator de influência na compra de óculos de sol está entre os `r round(LB,3)` e os `r round(UB,3)`


## EXTRA

**Nota Adicional:** Usando o t.test, os resultados seriam os seguintes.

```{r}
teste_pubmkt<-t.test(bd_oculos_sol$Pub.Mk,conf.level = 0.99)
LB1<-teste_pubmkt$conf.int[1]
UB1<-teste_pubmkt$conf.int[2]
c(LB1,UB1)
```

Comparando os valores obtidos, verifica-se que os IC são praticamente iguais.

```{r message=FALSE, warning=FALSE}
tab1<-rbind(c(LB,UB),c(LB1,UB1))
rownames(tab1)<-c("Normal","t-Student")
colnames(tab1)<-c("LB","UB")
tab1<-round(tab1,4)

library(knitr)
kable(head(tab1), align = 'c', booktabs = TRUE)
```

---

\newpage

# 2. Resolução

No caso em estudo, a Variável Aleatória em estudo é 

> **X -** Pessoas que possuem óculos da marca *Solemio* (variável *are_RB*)

Esta é uma população de *Bernoulli* em que o sucesso, $p$, é *ter os óculos da marca Solemio*

- O parâmetro a estimar é $p$ (proporção)

```{r}
# Coluna como fator
bd_oculos_sol$are_RB<-as.factor(bd_oculos_sol$are_RB)

# Contagens por níveis do fator
freq_absoluta<-table(bd_oculos_sol$are_RB)
freq_absoluta

# Percentagens por níveis do fator
proporcao_percent<-prop.table(freq_absoluta)
round(proporcao_percent,2)

# Nível de confiança
conf<-0.99
caudas<-1-conf

# Obter z
z<-qnorm(conf+caudas/2)
```

>>> $\hat{p} = \bar{X} \rightarrow$ proporção de sucessos da amostra

Pelo ***Teorema do Limite Central***

$$\frac{\overline X-p}{\sqrt{\frac{p(1-p)}{n}}} \;\;\dot{\sim} \;\; N(0,1)$$
Em que 

$$P\left[-z<\frac{\overline X-p}{\sqrt{\frac{p(1-p)}{n}}}<z \right]=0,99$$
\newpage

Assim, 

$$\text { erro }=\sqrt{\frac{p(1-p)}{n}}$$

Então, usando o estimador da variável 

$$\frac{\overline X(1-\overline X)}{n}$$

Não é estabelecido outro nível de confiança, logo vamos assumir o mesmo, $99\%$, pelo que se mantém o quantil
necessário, $z:P[-z < Z < z]=0.99$, ou seja $z:P[Z < z]=0.995$, dado por $qnorm(0.995) = 2.5758$.

Logo o o intervalo **teórico** (estimador) é dado por

$${]I_{0.99}[_{p}} \;\;=\;\; \overline X \;\pm\; erro \;\;=\;\; \overline X \;\pm\; `r round(z,3)` \sqrt{\frac{\overline X(1-\overline X)}{n}} =\;\; \left] \overline X \;-\; `r round(z,3)` \sqrt{\frac{\overline X(1-\overline X)}{n}}, \overline X \;+\; `r round(z,3)` \sqrt{\frac{\overline X(1-\overline X)}{n}} \right[$$

Pelo que o intervalo **concreto** (estimativa) será:

```{r}
# Cálculo do erro-padrão do estimador (standard error of estimator) se_prop
# sqrt (x_barra*(1-x_barra)/n)

# x_barra é a proporção de inquiridos com os óculos da marca Solemio
n<- sum(freq_absoluta)
n
se_prop <- as.numeric(sqrt(proporcao_percent["Yes"]*(1-proporcao_percent["Yes"])/n))

# Cálculo do erro de estimação
erro<-z*se_prop
erro

# Cálculo do Intervalo de confiança em %
LB<-as.numeric(proporcao_percent["Yes"])-erro
UB<-as.numeric(proporcao_percent["Yes"])+erro

round(c(LB,UB),4)
```

O IC será então ${]I_{0.99}[_{p}}^{*}=]`r round(LB,3)`,`r round(UB,3)`[$.

> Com 99% de confiança podemos afirmar que a verdadeira proporção/percentagem de pessoas que possuem óculos de sol da marca *Solemio* (variável *are_RB*) está entre os `r round(LB,4)*100`% e os `r round(UB,4)*100`%
