---
title: 'TPC 6: Parametrização dos Modelos - Turma 1'
output: pdf_document
---

```{r setup, include=FALSE}
knitr::opts_chunk$set(echo = TRUE)
```

## André Filipe Gomes Silvestre Nº104532 CDB1

---

# Exercício (Turma 1)

## 1. 

Suponha a experiência aleatória que consiste em selecionar aleatoriamente uma foto de um banco de fotos genéricas e verificar se inclui ($x=1$) ou não ($x=0$) gatinhos. Ou seja, considere a seguinte variável aleatória $X$ – foto escolhida ao acaso tem gatinhos (1:sim, 0: não), assumida como tendo distribuição de *Bernoulli* de parâmetro $p$.

Pretende considerar amostras de dimensão 10 dessa população, $(X_1,X_2,\dots,X_{10})$.

a. Construa a função de probabilidade conjunta de $(X_1,X_2,\dots,X_{10})$.

b. Se $p=0.1$, qual a probabilidade de observar a amostra $(1,0,1,0,0,0,0,0,0,0)$? E se $p=0.2$?

c. Como pode interpretar (no contexto apresentado) a estatística $T_1=\sum_{i=1}^{10} X_{i}$? Qual o seu valor esperado?

d. Como pode interpretar (no contexto apresentado) a estatística $T_2=\frac{\sum_{i=1}^{10} X_{i}}{10}$ ? Qual o seu valor esperado?

---

## 1. Resolução

### a)

> **X -** foto escolhida ao acaso tem gatinhos ($1:$sim, $0:$não), assumida como tendo distribuição de *Bernoulli* de parâmetro $p$

Dado que a função da distribuição de *Bernoulli* é dada por $X \sim \operatorname{Bern}(p)$, então a função de probabilidade de $X$

$$f(x)=p^x(1-p)^{1-x}, \quad x=0,1$$ 

Como assumimos que $(X_1,X_2, ...,X_10)$ é amostra aleatória desta população, então a função conjunta será dada
pelo produto das marginais (porque os $X_i$ são independentes e identicamente distribuídos, com distribuição
igual à população).

Logo, a *função de probabilidade conjunta* de $(X_1,X_2,\dots,X_{10})$ é dada por:

$$f\left(x_{1},x_{2},x_{3},x_{4},x_{5},x_{6},x_{7},x_{8},x_{9},x_{10}\right) \;\; = \;\; \prod_{i=1}^{10} p^{x_i}(1-p)^{\left(1-x_i\right)} \;\; = \;\;p \sum_{i=1}^{10} x_i \times(1-p)^{10-\sum_{i=1}^{10} x_i}$$

$$= p^{x_{1}+x_{2}+x_{3}+x_{4}+x_{5}+x_{6}+x_{7}+x_{8}+x_{9}+x_{10}}(1-p)^{10-\left(x_{1}+x_{2}+x_{3}+x_{4}+x_{5}+x_{6}+x_{7}+x_{8}+x_{9}+x_{10}\right)}$$

### b)

Seja a amostra a obter *$(1,0,1,0,0,0,0,0,0,0)$*

Pretende-se

$$f(1,0,1,0,0,0,0,0,0,0 \mid p=0.1)=0.1^2(1-0.1)^{10-2}=0.0043$$

e

$$f(1,0,1,0,0,0,0,0,0,0 \mid p=0.2)=0.2^2(1-0.2)^{10-2}=0.0067$$

### Graficamente representada por

```{r, out.width="30%",fig.align='center'}
n_amostra<-10
amostra<-c(1,0,1,0,0,0,0,0,0,0)
f_p<-function(p){p^sum(amostra)*(1-p)^(n_amostra-sum(amostra))*(0<=p & p<=1)}

curve(f_p,xlab="p",ylab="f(p)")
```

Para ***$p=0.1$***, $f(x_{1},\dots,x_{10}\;|\;p=0.1)\;\; =\;\; f(x_1\;|\;p=0.1) \times f(x_2\;|\;p=0.1) \times \dots \times f(x_{10}\;|\;p=0.1) =$

```{r}
f_p(0.1)
```

E para ***$p=0.2$***, $f(x_{1},x_{2},\dots,x_{10}\;|\;p=0.2) =$

```{r}
f_p(0.2)
```


\newpage

### c)

Uma vez que a experiência aleatória consiste em selecionar aleatoriamente uma foto de um banco de fotos genéricas e verificar se inclui ($x=1$) ou não ($x=0$) gatinhos.

A estatística $T_1=\sum_{i=1}^{10} X_{i}$ é a soma de todos os sucessos da experiência aleatória


> Ou seja, o nº de vezes que, ao selecionar aleatoriamente 10 fotos de um banco de fotos genéricas, verificar-se que inclui gatinhos

(**TC -** $T_1$ representa o número de sucessos nas 10 provas consideradas, ou seja, o número de fotos de gatinhos em 10 fotos visionadas.)

Sendo uma soma de *Bernoulli* independentes com o mesmo $p$, a sua distribuição é *Binomial*, pelo que 

$$E\left[\sum_{i-1}^{10} X_i\right]=n \times p=10 p$$

Logo, o valor esperado é dado por

$$E[X] = np = 10p$$

onde

- **$n$**, é a dimensão da a.a. *(amostra aleatória)*, que é, neste caso, $n=10$.

e

- **$p$**, o parâmetro da distribuição de *Bernoulli*


### d)

Mantendo as mesmas considerações da alínea anterior,

a estatística $T_2=\frac{\sum_{i=1}^{10} X_{i}}{10}$ é a média amostral de *sair uma foto escolhida ao acaso que tem gatinhos*

(**TC -** $T_2$ representa o número médio de fotos de gatinhos em 10 fotos visionadas.)

$$E\left[\frac{\sum_{i-1}^{10} X_i}{10}\right]=\frac{E\left[\sum_{i-1}^{10} X_i\right]}{10}=\frac{10 p}{10}=p$$

Logo, o seu valor esperado, $E[.]$, é

**$$E[\overline X] = p$$**

**$\therefore$** Daí esta estimativa ser um ***estimador*** *não enviesado para* **$p$**.



\newpage


# Exercício (Turma 2)

## 1. 

Suponha a experiência aleatória que consiste em fazer scroll, sem qualquer regra, num banco de fotos genéricas
e contar quantas fotos de gatinhos vê em 5 minutos.

Ou seja, considere a seguinte variável aleatória $X –$ número de fotos de gatinhos visionadas em 5 minutos.

Assuma que está em condições de considerar $X$ como tendo distribuição de *Poisson* de parâmetro $\lambda$.

Pretende considerar amostras de dimensão 10 dessa população, $(X_1,X_2,\dots,X_{10})$.

a. Construa a função de probabilidade conjunta de $(X_1,X_2,\dots,X_{10})$.

b. Se $\lambda = 3.9$, qual a probabilidade de observar a amostra $(3,0,4,5,1,2,4,7,6,1)$? E se $\lambda = 4.1$?

c. Como pode interpretar (no contexto apresentado) a estatística $T_1=\sum_{i=1}^{10} X_{i}$? Qual o seu valor esperado?

d. Como pode interpretar (no contexto apresentado) a estatística $T_2=\frac{\sum_{i=1}^{10} X_{i}}{10}$? Qual o seu valor esperado?

---

## 1. Resolução

### a)

Como

> **X -** número de fotos de gatinhos visionadas em 5 minutos, assumida como tendo distribuição *Poisson* de
parâmetro $\lambda$,

então a **função de probabilidade** de $X$ é

$$f(x)=\frac{e^{-\lambda} \lambda^x}{x !}$$

Como assumimos que $\left(X_1, X_2, \ldots, X_{10}\right)$ é **amostra aleatória** desta população, então a função conjunta será dada pelo produto das marginais (porque os $X_i$ são *independentes e identicamente distribuídos*, com distribuição igual à população).

Logo temos

$$ f\left(x_1, x_2, \ldots, x_{10}\right)=\prod_{i=1}^{10} \frac{e^{-\lambda} \lambda^{x_i}}{x_{1} !}=\frac{e^{-10 \lambda} \lambda \sum_{t=1}^{10} x_i}{\prod_{1=1}^{10} x_{1} !}$$

### b)

Pretende-se

$$f(3,0,4,5,1,2,4,7,6,1 \mid \lambda=3.9)=\frac{e^{-39} \times 3.9^{\Sigma x_i}}{\Pi x_{i} !}$$

e

$$f(3,0,4,5,1,2,4,7,6,1 \mid \lambda=4.1)=\frac{e^{-41} \times 4.1^{\Sigma x_t}}{\Pi x_{t} !}$$


```{r}
x<-c(3,0,4,5,1,2,4,7,6,1)
sum_x<-sum(x)

fact_x <- factorial(x)

f1 <- function(m){
  val <- (exp(-10*m)/(prod(fact_x)))*(m^(sum_x))
  return(val)
  }

p1<-f1(3.9)
p2<-f1(4.1)
```


Ou seja,

$$f(3,0,4,5,1,2,4,7,6,1 \mid \lambda=3.9)= `r p1` \times 10^{-10}$$

e

$$f(3,0,4,5,1,2,4,7,6,1 \mid \lambda=4.1)= `r p2` \times 10^{-11}$$

### c)

A estatística $T_1=\sum_{i=1}^{10} X_1$ representa o número de fotos de gatinhos no total dos 10 períodos de 5 minutos, ou seja, o número de fotos de gatinhos visionadas em 50 minutos.

Sendo uma soma de *Poissons* independentes com o mesmo $\lambda$, a sua distribuição é Poisson com parâmetro $10 \times \lambda$, pelo que 

$$E\left[\sum_{1=1}^{10} X_i\right]=10 \times \lambda$$

### d)

A estatística $T_2=\frac{\sum_{i=1}^{10} X_{i}}{10}$ representa o número médio de fotos de gatinhos visionadas em cada período.

Pelas propriedades do valor esperado, $E[.]$, teremos

$$E\left[\frac{\sum_{1=1}^{10} X_1}{10}\right]=\frac{E\left[\sum_{1=1}^{10} X_1\right]}{10}=\frac{10 \lambda}{10}=\lambda$$
