---
title: 'TPC 8: Teste de Hipóteses - Turmas 1 e 2'
output: pdf_document
---

```{r setup, include=FALSE}
knitr::opts_chunk$set(echo = TRUE)
```

## André Filipe Gomes Silvestre Nº104532 CDB1

---

## Exercício

Num inquérito sobre óculos de sol foram colocadas várias questões aos inquiridos. Para além de características sociodemográficas (sexo, idade e nível de educação), perguntou-se o tipo de óculos de sol que possuíam, quando tinham sido adquiridos, onde tinham sido adquiridos, quanto tinham custado e se eram da marca *SoleMio(SM/RB)*.

Para além destas questões, ainda foram colocadas outras que originaram a construção de um conjunto de indicadores, cada um numa escala contínua de 0 a 10 – fatores que influenciam a compra de óculos de sol.

Para este TPC, irão apenas analisar duas questões: **1.** O indicador *“Importância do Preço na compra de óculos de sol”* – variável ***Price***; e, **2.** a questão ***“are_RB”***, que indica se os óculos são ou não da marca *SoleMio*

Os “Fatores que influenciam a compra de óculos de sol” são variáveis que assumem valores reais no intervalo 0-10, onde 0 corresponde a “nada importante” e 10 corresponde a “extremamente importante”.

1. Será que a importância concedida ao preço está, em termos médios, acima do ponto intermédio da escala (i.e. 5)?

2. Será que homens e mulheres diferem, em termos médios, na importância concedida ao preço? 
(Suponha que as variâncias do preço nos dois grupos, embora sejam desconhecidas, podem ser consideradas iguais)

> Responda a estas questões através da aplicação e interpretação de um teste de hipóteses adequado.

>> Defina as populações em análise e os parâmetros de interesse. 

>> Siga os passos indicados nos slides (Etapas de um teste de hipóteses). 

>> Considere uma **significância de referência, $\alpha$, de 5%**.

---

\newpage

## Resolução

# 1.

```{r}
# Leitura do ficheiro Estudo_Oculos_Sol.rds
bd_oculos_sol <-readRDS("Estudo_Oculos_Sol.rds")
```

No caso em estudo, a população em análise é

> **$X$ -** Importância concedida, pelos inquiridos, ao Preço enquanto fator determinante na compra de óculos de sol (variável *Price*)

E o parâmetro de interesse é

> **$\mu$** (*importância concedida ao preço, em termos médios*)

(**TC $\rightarrow$** A afirmação é *"a importância concedida ao preço está, em termos médios, acima do ponto intermédio da escala"*, ou seja $\mu > 5$, pelo que esta será a **hipótese alternativa** (não tem **=**))

&nbsp;
&nbsp;

Dado que a Questão Problema é *Será que a importância concedida ao preço está, em termos médios, acima do ponto intermédio da escala (i.e. 5)*, podemos definir as hipóteses como:

- $H_0: \mu \le 5$ (hipótese nula) 
 
> Ou seja, a importância média concedida ao preço é, no máximo, igual ao ponto intermédio da escala.

- $H_1: \mu > 5$ (hipótese alternativa) 

> Ou seja, a importância concedida ao preço está, em termos médios, acima do ponto intermédio da escala.

Logo este Teste de Hipóteses é **Unilateral Direito**

Pelo que, sendo $n= `r nrow(bd_oculos_sol)`$ e não conhecendo $\sigma^2$, a $VF$ a usar é 

$$VF=\frac {\overline X - \mu_0}{\frac{S'}{\sqrt{n}}}  \sim N{(0,1)}$$

(**TC -** Podemos tomar decisões quer identificando a Região Crítica e a Região Não Crítica, com base no $\alpha$ dado (0.05), quer calculando (ou lendo, se usarmos o *t.test*) o *p-value* após termos obtido o valor concreto da ET para este caso, comparando-o com o $\alpha$.)

\newpage

Considerando $\alpha = 0.05$ (*significância de 5%*) as regiões serão

```{r, out.width="70%", fig.align='center'}
eixo_x<-c(-4,4)
eixo_y<-c(0,dnorm(0))

# Preparar o Espaço
plot(1,
     xlim = eixo_x, ylim = eixo_y,
     type = "n",
     main = "ET",
     ylab = "f.d.p", xlab = "")

# Add x and y-axis lines
abline(h = 0, col="grey")
abline(v = 0, col="grey")

# Desenhar a Função
curve(dnorm(x),
      from = eixo_x[1], to = eixo_x[2],
      n = 1000,
      col = "darkblue",
      lwd = 2,
      add=TRUE)

# Sombrear a área da RC
zcrit<-qnorm(0.05,lower.tail = FALSE)

x1 <- seq(zcrit,eixo_x[2],0.01) # sequência de pontos, separados por 0.01
                                # a começar em zcrit e até ao extremo direito
y1 <- dnorm(x1)                 # imagem desses x

coord_x <- c(zcrit,x1,eixo_x[2])
coord_y <- c(0,y1,0)
polygon(coord_x,coord_y,col='blue')
text(x=2,
     y=.06,
     labels=paste("alfa=",0.05),
     adj=c(0,0),
     col="darkblue")

axis(1,at=zcrit,labels = round(zcrit,3),col.ticks = "darkred",lwd.ticks = 2)
mtext("RC",side=1,line=2.5,at=2)
```

Temos então

$${RC}=[`r round(zcrit,2)`, + \infty[ \quad \quad\quad e \quad\quad\quad {RNC}= ]-\infty, `r round(zcrit,2)`[$$

Cálculo da Estatística de Teste (**ET**)

```{r}
#Definição da RC e da RNC
significancia = 0.05

RC <- qnorm(1-significancia)

# Cálculo do valor do teste
H0 <- 5

# Calcular a média, variância amostral e dimensão da amostra
# (tudo o que precisamos para ter o teste t)
media <- mean(bd_oculos_sol$Price)       # Média da Variável
n <- length(bd_oculos_sol$Price)         # Dimensão da Amostra
dp <- sd(bd_oculos_sol$Price)            # Desvio-Padrão da Variável
```

```{r include=FALSE}
require(flextable)
```

```{r echo=FALSE}
ftable_1 <- flextable(data.frame("Média" = round(media,2) , "DP" = round(dp,2), "n" = n))

ftable_1 <- bg(ftable_1, bg = "#ff4500", part = "header")
ftable_1 <- bold(ftable_1, bold = TRUE, part = "header")
ftable_1 <- color(ftable_1, color = "white", part = "header")
ftable_1 <- set_header_labels(ftable_1, Média= 'Média Amostral',DP = 'DP Amostral', n = 'n')
ftable_1 <- autofit(ftable_1)

set_flextable_defaults(fonts_ignore=TRUE)

ftable_1
```


```{r}
# Alternativa 1: Calcular ET e usar RC e RNC
erro <- dp/sqrt(n)                # Erro Padrão do Estimador
ET <- (media - H0)/erro           # Estatística de Teste
ET
```

```{r}
# Alternativa 2: Calcular p-value
p_value <- pnorm(ET,lower.tail = FALSE)  # porque Teste à Direita
p_value 
# = 0 -> O que não é de estranhar visto a ET ter um valor extremamente grande.
```

```{r}
# Alternativa 3: Fazer o t.test
teste1 <- t.test(bd_oculos_sol$Price,alternative = "greater", mu = 5,
                 conf.level = 1-significancia)
teste1
```

Como o teste é **Unilateral Direito**, e $ET \sim N(0,1)$, o ponto fronteira entre $RC$ e $RNC$ é o quantil de probabilidade $1 - \alpha = 1 - 0.05 = 0.95$ de uma normal standard, $z_{crit} = `r round(RC,2)`$

Logo, temos que 

$${RC}=[`r round(RC,2)`, + \infty[ \quad \quad\quad e \quad\quad\quad {RNC}= ]-\infty, `r round(RC,2)`[$$

> $\therefore z = `r round(ET,2)` \in {RC}$, então rejeitamos $H_0$, para o nível de significância $\alpha = 0.05$

***OU***

> $\therefore$ Como $pvalue \simeq$ `r p_value` $\le \alpha = 0.05$, logo rejeitamos $H_0$

>> No contexto do problema, rejeitar $H_0$ significa que, com uma significância de 5%, a verdadeira importância concedida, pelos inquiridos, ao preço na compra de óculos de sol está, em termos médios, acima do ponto intermédio da escala ($> 5$)

---

\newpage

# 2.

No 2º caso em estudo, a população em análise mantém-se

> **$X$ -** Importância concedida, pelos inquiridos, ao Preço na compra de óculos de sol (variável *Price*)

Porém, agora dividimos consoante o sexo

> **$X_H$ -** Importância concedida, pelos Homens, ao Preço na compra de óculos de sol

> **$X_M$ -** Importância concedida, pelas Mulheres, ao Preço na compra de óculos de sol

Em que 

$$ X_H \sim N(\mu_H,\sigma_H) \quad e \quad X_M \sim N(\mu_M,\sigma_M)$$

E o parâmetro de interesse é

- $\mu_H \;-\; \mu_M$ ($H-$Homem e $M-$Mulher)

> Em que consideramos $\sigma^2_H \;=\; \sigma^2_M$

Dado que a Questão Problema é *Será que homens e mulheres diferem, em termos médios, na importância concedida ao preço?*, podemos definir as hipóteses como:

- $H_0: \mu_H\ = \mu_M\;\; \Leftrightarrow \;\;\mu_H-\mu_M = 0$ (hipótese nula)

> Ou seja, a importância média concedida ao preço é igual para homens e mulheres.

- $H_1: \mu_H \ne \mu_M\;\; \Leftrightarrow \;\;\mu_H-\mu_M \ne 0$ (hipótese alternativa)

> Ou seja, a importância média concedida ao preço não é a mesma para homens e mulheres.

Logo este Teste de Hipóteses é **Bilateral**

Pelo que, sendo $n_1+n_2= `r nrow(bd_oculos_sol)` >30$ e não conhecendo $\sigma^2$, mas assume-se $\sigma^2_H \;=\; \sigma^2_M$, a $VF$ a usar é 

$$VF=\frac{\left({\bar{X}}_1-{\bar{X}}_2\right)-\left(\mu_1-\mu_2\right)_0}{\sqrt{\frac{1}{n_1}+\frac{1}{n_2}}\sqrt{\frac{{\left(n_1-1\right)s}_1^{\prime2}+{\left(n_2-1\right)s}_2^{\prime2}}{n_1+n_2-2}}}  \sim t_{(n_1+n_2-2)}$$

Iremos considerar que a distribuição da $ET$ é $t_{(n1+n2-2)}$ e $\alpha = 0.05$ (*significância de 5%*)

```{r}
# Cálculos Amostrais
med1 <- mean(bd_oculos_sol$Price[bd_oculos_sol$sex == "Male"])
n1 <- length(bd_oculos_sol$Price[bd_oculos_sol$sex == "Male"])
dp1 <- sd(bd_oculos_sol$Price[bd_oculos_sol$sex == "Male"])

med2 <- mean(bd_oculos_sol$Price[bd_oculos_sol$sex == "Female"])
n2 <- length(bd_oculos_sol$Price[bd_oculos_sol$sex == "Female"])
dp2 <- sd(bd_oculos_sol$Price[bd_oculos_sol$sex == "Female"])
```

```{r echo=FALSE}
ftable_2 <- flextable(data.frame('media1' = round(med1,2) , 'dp1' = round(dp1,2), 'n1' = n1))

ftable_2 <- bg(ftable_2, bg = "#4169e1", part = "header")
ftable_2 <- bold(ftable_2, bold = TRUE, part = "header")
ftable_2 <- color(ftable_2, color = "white", part = "header")
ftable_2 <- set_header_labels(ftable_2, media1 = 'Média Amostral H', dp1 = 'DP Amostral H', n1 = 'n H')
ftable_2 <- autofit(ftable_2)

ftable_2

ftable_3 <- flextable(data.frame('media2' = round(med2,2) , 'dp2' = round(dp2,2), 'n2' = n2))

ftable_3 <- bg(ftable_3, bg = "#fe4164", part = "header")
ftable_3 <- bold(ftable_3, bold = TRUE, part = "header")
ftable_3 <- color(ftable_3, color = "white", part = "header")
ftable_3 <- set_header_labels(ftable_3, media2 = 'Média Amostral M', dp2 = 'DP Amostral M', n2 = 'n M')
ftable_3 <- autofit(ftable_3)

ftable_3
```

```{r}
# -------------------------- Através do t.test --------------------------
teste2 <- t.test(bd_oculos_sol$Price ~ bd_oculos_sol$sex,
                 alternative = "two.sided", 
                 mu = 0, 
                 conf.level = 1- significancia,
                 var.equal = TRUE)
teste2
```

> $\therefore$ Como $pvalue =$ `r round(teste2$p.value,3)` $\; \le \; \alpha = 0.05$, logo rejeita-se $H_0$ (igualdade de médias) e aceita-se a alternativa

> No contexto do problema, rejeitar $H_0$ significa que, com uma significância de 5%, existe evidência estatística que permite concluir que Homens e Mulheres dão, em termos médios, importância **diferente** ao Preço enquanto fator determinante na compra de óculos de Sol.


\newpage

## EXTRA

```{r message=FALSE, warning=FALSE, out.width="80%", fig.align='center'}
medias<-teste2$estimate

plot(bd_oculos_sol$Price~bd_oculos_sol$sex)

points (medias,
        pch= 17,
        col="darkred",
        add=TRUE)

legend("bottomright",
       legend = "Médias dos grupos",
       col = "darkred",
       pch = 17)
```

É importante neste caso fazer a análise descritiva dos dados para perceber qual a tendência das diferenças.

Como se pode ver no *output* obtido, na amostra observada, as mulheres dão menor importância média ao fator *Preço* do que os homens ($\overline x_M = 6.54,\;\; \overline x_H = 6.71$), contudo em ambos os casos acima do ponto intermédio da escala.

Uma análise rápida do diagrama de extremos e quartis permite verificar que a divergência nas médias se deve
provavelmente aos valores extremos:

- A metade central das observações é basicamente idêntica nos dois grupos;
- Os $25\%$ superiores espalham-se num intervalo mais amplo no grupo dos homens;
- os $25\%$ inferiores revelam mais *outliers* no grupo das mulheres.


\newpage

## Validação do pressuposto $\sigma_1 = \sigma_2$ através de um Teste com Hipóteses

- $H_0: \frac{\sigma_1^2}{\sigma_2^2} = 1$ 

- $H_1: \frac{\sigma_1^2}{\sigma_2^2} \neq 1$

```{r}
var.test(bd_oculos_sol$Price  ~bd_oculos_sol$sex)
```

> Com um $p-value$ de $0.168$ e com $\alpha = 0.05$ não se rejeita a $H_0$ de igualdade de variâncias, o que valida a opção tomada no teste à comparação das médias.
