---
title: 'TPC 5: Variáveis Aleatórias - Turma 1'
output: pdf_document
---

```{r setup, include=FALSE}
knitr::opts_chunk$set(echo = TRUE)
```

## André Filipe Gomes Silvestre Nº104532 CDB1

---

## Exercício

### 1. 

Sabe-se que nos municípios de uma certa região turística, 40% mais que duplicam a sua população nos meses de verão.

Suponha que o **acréscimo no consumo de água por cada turista alojado, por dia**, pode ser descrito através de uma 
variável aleatória com distribuição Normal, de média $0,50 m^3$ e desvio-padrão $0,05 \; m^3$.

a) Qual a probabilidade do acréscimo no consumo, por turista e por dia, ser inferior a $0,437 \; m^3$?

b) Calcule o maior acréscimo de consumo dos $25%$ menores acréscimos.

c) Numa certa unidade de turismo rural casa, a capacidade é de 20 hóspedes. Considerando um momento em que a unidade está totalmente cheia, qual a probabilidade do consumo de água diário aumentar em pelo menos $10,75 \; m^3$?

d) Em relação à casa de turismo rural da alínea anterior:

- i) Simule **uma** observação do acréscimo de consumo de água de 20 hóspedes dessa casa de turismo rural. Pretende-se que simule o acréscimo de consumo gerado por cada um desses 20 hóspedes, e que reporte os acréscimos individuais e o acréscimo total (soma dos acréscimos) para esta simulação.

- ii) Simule **1000** observações nas mesmas condições, guardando **apenas** a soma para cada uma delas, e, com base nessa simulação, estime a probabilidade que calculou de forma exata em *c)*


---

\newpage

# 1. Resolução

## a)

Seja $X =$ *consumo de água acrescido por cada turista alojado, por dia* a variável aleatória de interesse,

com parâmetros $\mu= 0.5$ (média) e $\sigma = 0.05$ (desvio-padrão), a sua distribuição normal é dada por

$$X \sim N(\mu= 0.5,\;\sigma = 0.05)$$

Logo, a *probabilidade do acréscimo no consumo, por turista e por dia, ser inferior a $0,437 m^3$* dada por $P[X<0.437]$ pode ser obtida da seguinte forma

```{r}
# Probabilidade do acréscimo no consumo, por turista e por dia, ser inferior a 0,437 m3 -> P[X<0.437]
pnorm(0.437,0.5,0.05)
```

## b)

Mantendo-se as condições e inferências da alínea anterior, *o maior acréscimo de consumo dos 25% menores acréscimos* é o dado pelo $Q1$ em que  $q_{0.25} : P[X\le q_{0.25}] = 0.25$ da distribuição normal, pelo que é dado por

```{r}
# Maior acréscimo de consumo dos 25% menores acréscimos -> Q1
qnorm(0.25,0.5, 0.05,lower.tail =TRUE)
```

## c)

Dado que *numa certa unidade de turismo rural, a capacidade é de 20 hóspedes.* podemos através do **TAN** (Teorema da Aditividade da Normal)

considerar **$X_i =$** *acréscimo no consumo de água de um hóspede* ***i*** *, por dia* uma variável ***iid*** e **$X_T =$** *acréscimo total no consumo de água dos hóspede dessa unidade de turismo rural*

então, 

$$X_T = \sum_{i=1}^{20} X_{i}\sim N  (\mu_{T}=n \mu, \sigma_{T}=\sigma \sqrt{n})\;\;\;\;\; com \;\;\;\; n=20$$

ou seja, $\mu_{T}=20 	\times \mu = 20 	\times0.5 =10$ e $\sigma_{T}=\sigma \sqrt{20} = 0.05\sqrt{20}$ 

Logo, a *probabilidade do consumo de água diário aumentar em pelo menos $10,75 m^3$* é dada por $P[X_T \ge 10.75]$

```{r}
# Probabilidade do consumo de água diário aumentar em pelo menos 10,75 m3 -> P[XT >= 10.75]
round(pnorm(10.75,20*0.5,0.05*sqrt(20),lower.tail=FALSE),6)
```

## d)

Mantendo a distribuição normal resultante do *Teorema da Aditividade da Normal* da alínea anterior,

#### i)

A *simulação de uma observação do acréscimo de consumo de água de 20 hóspedes dessa casa de turismo rural* é dada por

```{r}
# Simulação de uma observação do acréscimo de consumo de água de 20 hóspedes
simul_1 <- rnorm(20,0.5,0.05)

# Acréscimo individual de consumo gerado por cada um desses 20 hóspedes
simul_1
# Acréscimo total (soma dos acréscimos) de consumo gerado por cada um desses 20 hóspedes
round(sum(simul_1),2)
```


#### ii)

A *simulação de  1000 observações nas mesmas condições, guardando apenas a soma para cada uma delas* é obtida através de

```{r}
# Simulação de 1000 observação 
simul2 <- replicate(1000,sum(rnorm(20,0.5,0.05)))
```

### EXTRA

Distribuição dos totais observados:

```{r fig.align='center',out.width="80%"}
miuT<-20*0.5
sigmaT<-0.05*sqrt(20)

hist(simul2,
     freq = FALSE,
     breaks=50,
     ylim = c(0,2),
     col="turquoise")

curve(dnorm(x,miuT,sigmaT),
      col="dark blue",
      lwd=3,
      add = TRUE)

legend("topleft",
       legend = c("amostra","teórica(TAN)"),
       col = c("turquoise","dark blue"),
       lwd=3,
       bty = "n")
```

A amostra (das somas) apresenta média e desvio-padrão em linha com os valores teoricamente deduzidos acima.
```{r}
medidas<-rbind(c(miuT,mean(simul2)),
c(sigmaT,sd(simul2)))
medidas<-round(as.table(medidas),4)
rownames(medidas)<-c("Média","Desvio-padrão")
colnames(medidas)<-c("TAN","Amostral,n=1000")

library(knitr)
kable(medidas)
```


### Probabilidade de c)

Pretende-se obter uma aproximação a $P[XT \ge 10.75]$ a partir da simulação efetuada.

Pelo que se observa acima, a $P[XT \ge 10.75]$ deverá estar muito próximo de $0$, ou ser mesmo esse valor (caso não existam observações nas condições indicadas).

```{r}
# Probabilidade do consumo de água diário aumentar em pelo menos 10,75 m3 -> P[XT >= 10.75]
mean((simul2 >= 10.75))
```


