---
title: 'TPC 9 Teste de Hipóteses - Qui-Quadrado'
output: pdf_document
---

```{r setup, include=FALSE}
knitr::opts_chunk$set(echo = TRUE)
knitr::opts_chunk$set(warning = FALSE, message = FALSE) 
knitr::opts_chunk$set(message = FALSE)
suppressMessages(library(dplyr, warn.conflict = FALSE, quietly = TRUE))
```

## André Filipe Gomes Silvestre Nº104532 CDB1

---

## Exercício

Num inquérito sobre óculos de sol foram colocadas várias questões aos inquiridos. Para além de características sociodemográficas (Type, idade e nível de educação), perguntou-se o tipo de óculos de sol que possuíam, quando tinham sido adquiridos, onde tinham sido adquiridos, quanto tinham custado e se eram da marca *SoleMio(SM/RB)*.

Para este TPC, irão apenas analisar duas questões: **1.** O “estilo dos óculos de sol” – variável *type*; e, **2.** a questão *are_RB*, que indica se os óculos são ou não da marca *SoleMio*.

Pretende-se saber se existe associação entre o estilo dos óculos de sol e o facto de serem da marca RB.

Seguir os seguintes passos:

1. Construir a tabela de contingência com as frequências absolutas, com o estilo em linha e a marca em coluna; adicionar as margens à tabela.

2. Obter a tabela de contingência com as frequências relativas por coluna (distribuição das respostas para o estilo, no grupo dos óculos RB e no grupo dos óculos Não RB)

3. Representar graficamente a informação

4. Definir as hipóteses em teste e identificar a estatística de teste

5. Obter os resultados do teste

6. Mostrar a tabela dos resíduos estandardizados e identificar as associações relevantes.

7. Escrever parágrafo final que resuma os resultados encontrados em 1-6 e responda à questão colocada: saber se existe associação entre o estilo dos óculos de sol e o facto de serem da marca RB (e de que forma)

**Nota:** Os dados estão guardados num ficheiro de formato RDS, "Estudo_Oculos_Sol.rds". Para lerem os dados devem usar a função “readRDS”.

```{r}
# Leitura do ficheiro Estudo_Oculos_Sol.rds
bd_oculos_sol <-readRDS("Estudo_Oculos_Sol.rds")
```

---


\newpage

## Resolução

## 1. Tabela de contingência com as **Frequências Absolutas**
Com o estilo em linha e a marca em coluna

```{r}
tab1<-table(bd_oculos_sol$type,bd_oculos_sol$are_RB)  # crosstabs freq abs
                                                      # var1 em linha
                                                      # var2 em coluna
# Tabela com margens
# tab1_sum <- addmargins(tab1,margin = seq_along(dim(tab1)), FUN = sum)
```

```{r include=FALSE}
# Tabela com margens
tab1_sum <- addmargins(tab1,margin = seq_along(dim(tab1)), FUN = sum)
```

```{r}
knitr::kable(tab1_sum,format="markdown",digits=3)
```

---

## 2. Tabela de contingência com as **Frequências Relativas** por coluna
Distribuição das respostas para o estilo, no grupo dos óculos RB e no grupo dos óculos Não RB

```{r}
tab1_prop <- prop.table(tab1) # freq relativas
```


```{r include=FALSE}
# Frequências relativas com margens
tab1_propsum <- addmargins(tab1_prop, FUN = sum)

# Tabela com frequências relativas por Type (soma 1 em linha)
tab1_byType <- prop.table(tab1,margin = 1)  # freq relativas
                                            # margin=1 --> em linha

# para gráfico tem de ser em coluna
tab1_byType_col<-t(tab1_byType)
tab1_byType_col_propsum <- addmargins(tab1_byType_col, FUN = sum)
```


```{r eval=FALSE}
# Frequências relativas com margens
tab1_propsum <- addmargins(tab1_prop, FUN = sum)
```

```{r}
knitr::kable(t(tab1_propsum),format="markdown",digits=3)
```

```{r eval=FALSE}
# Tabela com frequências relativas por Type (soma 1 em linha)
tab1_byType <- prop.table(tab1,margin = 1)  # freq relativas
                                            # margin = 1 --> em linha
 
# para gráfico tem de ser em coluna
tab1_byType_col<-t(tab1_byType)
tab1_byType_col_propsum <- addmargins(tab1_byType_col, FUN = sum)
```


## 3. Representação Gráfica 


```{r out.width='48%', fig.show='hold', fig.align='center'}
cores<-c('#ff4040','#2e8b57')

# preparar a área
plot(1,               
     xlim = c(0,2.5), ylim = c(0,1), 
     type = "n",                           # vazio
     main = "Gráfico Type por Are_RB",     # título
     ylab = "", xlab = "",                 # sem nomes
     xaxt = "n")                           # sem marcas eixo x


barplot(tab1_byType_col,              # att dados org em colunas       
        col =cores,                   # cores a usar
        width = 0.45,                  # largura das barras
        add=TRUE)                     # para dar espaço p legenda
        
legend("topright",
       legend = rownames(tab1_byType_col),
       pch = 15,
       col = cores)

# Representação gráfica - are_RB por type ------------------------------------
# preparar a área
tab1_by_areRB <- prop.table(tab1,margin = 2)

cores<-c("#0047ab","#5f9ea0","#ed872d", "#954535")
plot(1,               
     xlim = c(0,2.5), ylim = c(0,1), 
     type = "n",                         # vazio
     main = "Gráfico Are_RB por Type",   # título
     ylab = "", xlab = "",               # sem nomes
     xaxt = "n")                         # sem marcas eixo x


barplot(tab1_by_areRB,                   # att dados org em colunas       
        col =cores,                      # cores a usar
        width = 0.8,                     # largura das barras
        # para dar espaço p legenda
        add=TRUE)

legend("topright",
       legend = rownames(tab1_by_areRB),
       pch = 15,
       col = cores)
```

---

## 4. Hipóteses em teste + Estatística de teste

X - Estilo de Óculos de Sol (variável *type*)

Y - São ou Não da marca *SoleMio* (variável *are_RB*)

### Hipóteses em teste

> $H_0:$ O estilo de óculos de sol é independente da marca RB 

> $H_1:$ Existe relacionamento entre o estilo de óculos de sol e a marca RB 

ou, teoricamente,

> $H_0:\forall(i, j) \in\{1: r\} \times\{1: c\}: p_{i j}=p_{i .} \times p_{. j}$

> $H_1: \exists(i, j) \in\{1: r\} \times\{1: c\}: p_{i j} \neq p_{i .} \times p_{\cdot j}$

### Teste Qui-Quadrado

**Estatística de teste**

$$E T=\sum_{i=1}^3 \sum_{j=1}^3 \frac{\left(o_{i j}-e_{i j}\right)^2}{e_{i j}} \; \dot\sim \; \chi_{(r-1)(c-1)}^2$$

Sendo ambas variáveis fatores, o estudo do relacionamento entre elas será feito através da análise do respetivo
cruzamento (tabela de contingência), com a subsequente aplicação do **Teste Qui-quadrado de Pearson**.

\newpage

## 5. Testar a independência das variáveis *type* e *are_RB*

### Teste Qui-Quadrado $\chi^2$

```{r}
teste<-chisq.test(tab1)
teste
```

Tabela com **Frequências Absolutas** VS **Frequências Absolutas Esperadas**

```{r}
tab1_esperadas<-teste$expected
# tab1_esperadas_ <- addmargins(tab1_esperadas, FUN = sum)
```

```{r include=FALSE}
tab1_esperadas_ <- addmargins(tab1_esperadas, FUN = sum)
```

```{r, echo=FALSE, results='asis'}
library(knitr)
library(xtable)

t1 <- kable(tab1_sum, format = "latex", booktabs = TRUE,digits=3)
t2 <- kable(tab1_esperadas_, format = "latex", booktabs = TRUE,digits=3)

cat(c("\\begin{table}[!htb]
    \\begin{minipage}{.5\\linewidth}
      \\centering",
        t1,
    "\\end{minipage}%
    \\begin{minipage}{.5\\linewidth}
      \\centering",
        t2,
    "\\end{minipage} 
\\end{table}"
)) 
```

## 6. e 7.

Tabela com **Resíduos de Pearson** (teste[residuals]) e **Resíduos Estandardizados** (teste[stdres])

```{r, echo=FALSE, results='asis'}
library(knitr)
library(xtable)

t1 <- kable(teste$residuals, format = "latex", booktabs = TRUE,digits=3)
t2 <- kable(teste$stdres, format = "latex", booktabs = TRUE,digits=3)

cat(c("\\begin{table}[!htb]
    \\begin{minipage}{.5\\linewidth}
      \\centering",
        t1,
    "\\end{minipage}%
    \\begin{minipage}{.5\\linewidth}
      \\centering",
        t2,
    "\\end{minipage} 
\\end{table}"
))  
```

> Como $p-value = `r teste$p.value` < \alpha$ de referência ($\alpha=0.05$), então rejeita-se a $H_0$.

Ou seja, existe evidência estatística que revele associação entre o estilo dos óculos de sol e o facto de serem da marca RB, isto é, relacionamento entre as variáveis.

> Isto significa que existem divergências significativas entre as frequências observadas e as frequências esperadas (ou seja, o que esperaríamos observar numa situação de independência). 


**TC** 

**Forma do Relacionamento:** Valores Estandardizados acima de (aprox) 2: associações

> Os óculos *Solemio* associam-se a estilo *clássico*; outras marcas de óculos associam-se a estilo *moderno* (valores destacados no quadro dos resíduos) isto é também visível e interpretável a partir dos gráficos, em especial o da direita.
